【裁判字號】    97,交聲,530
【裁判日期】    970715
【裁判案由】    聲明異議
【裁判全文】
臺灣彰化地方法院刑事裁定             97年度交聲字第530號
原處分機關  交通部公路總局臺中區監理所彰化監理站
異  議  人
即受處分人  乙○○
上列受處分人因違反道路交通管理處罰條例案件，對於交通部公
路總局臺中區監理所彰化監理站民國97年4 月3 日所為之處分（
原裁決書字號：彰監四字第裁64-Z00000000號）聲明異議，本院
裁定如下：
    主  文
異議駁回。
    理  由
一、原處分意旨略以：異議人即受處分人乙○○於民國97年2 月
    25日上午7 時35分許，駕駛車牌號碼W9-6836 號自用一般小
    客車行經臺76線西向高速公路18.6公里處，為警舉發「汽車
    行駛快速公路速度超過規定最高速限（未滿20公里）」違規
    ，依道路交通管理處罰條例第33條第1 項第1 款規定罰鍰新
    臺幣（下同）3,000 元，並依同條例第63條第1 項第1 款記
    違規點數1 點。
二、異議意旨略以：
（一）異議人行經該路段時為上班尖峰時段，車流眾多，車速緩
      慢，伊係依速限以時速約90公里之速度前行，且異議人當
      時跟隨一部TOYOTA銀色自小客車而行，並未超越前車，疑
      員警測速數據與對象有誤，當場請手持錄影機之員警提出
      錄影畫面，遭警員拒絕，惟員警亦承認看到異議人跟隨之
      前車，卻未攔停該車，亦未提供雷射槍內顯示之測獲車速
      及測距予異議人觀看。
（二）依據國道公路警察局第三警察隊97年3 月18日公警三交字
      第097037814 號函之說明，本案測照地點之前方20.45 公
      里處，依規定豎立「前有測速照相」告示牌，該測速地點
      經網路公告後實施。惟該函說明之告示牌設置地點與測照
      地點相距1.85公里，超出道路交通管理處罰條例第7 條之
      2 規定之300 公尺達6 倍多，且網站公告之測照地點並無
      臺76線西向18.6公里處，又網路公告之20.45 公里所設置
      之告示牌應為20.0公里之測照地點所設置，從而，該路段
      18.6公里處並非公告之測照地點，前方300 公尺亦無警告
      標示，員警測速照相之行為不合規定，為此聲請撤銷原處
      分云云。
三、按汽車行駛高速公路，應依速限標誌指示，高速公路及快速
    公路交通管制規則第5 條第1 項前段定有明文；又汽車行駛
    於高速公路，行車速度超過規定之最高速限者，處汽車駕駛
    人3,000 元以上6,000 元以下罰鍰，並記違規點數1 點，道
    路交通管理處罰條例第33條第1 項第1 款、第63條第1 項第
    1 款亦有明文。
四、經查：
（一）異議人在上揭時、地，駕駛上開車輛，行經臺76線西向高
      速公路18.6公里處，經內政部警政署國道公路警察局第三
      警察隊中興分隊執勤警員以雷射測速器測定異議人之行車
      速度為時速105 公里，超過速限（時速90公里）達15公里
      ，而攔停舉發，並將上開數據明確記載於內政部警政署國
      道公路警察局97年2 月25日公警局交字第Z00000000 號舉
      發違反道路交通管理事件通知單違規事實欄內等情，業據
      證人即舉發員警甲○○證述在卷，並有前揭舉發通知單影
      本1 紙附卷可憑。異議人雖以前詞置辯，惟員警所持用之
      測速槍不會受到其他車輛干擾，且異議人當時行車距前車
      有一段距離，並非緊跟前車，從對異議人車輛測速到欄停
      異議人，該車輛均未離開員警視線，亦經證人甲○○證述
      明確，堪認本件並無異議人所指誤認車輛之情。再者，本
      件員警所持用之雷射測速儀，已於96年8 月22日經經濟部
      標準檢驗局檢驗合格，有效期限至97年8 月31日，而本件
      違規採證時間在前述檢定有效期限內，有內政部警政署國
      道公路警察局第三警察隊97年5 月14日公警三交字第0970
      303720號函附經濟部標準檢驗局雷射測速儀檢定合格證書
      1 紙在卷可查，足認該測速儀之準確性、合格性，均無疑
      義，亦無因儀器因素而誤測之可能。
（二）按行車速度超過規定之最高速限或低於規定之最低速限之
      違規行為，採用固定式或非固定式科學儀器取得證據資料
      證明者，於一般道路須至少100 公尺，於高速公路、快速
      道路須至少於300 公尺前，明顯標示之，道路交通管理處
      罰條例第7 條之2 第3 項定有明文。本條規定設置警告標
      誌之目的，係為預促駕駛人注意減速，避免因速限或警示
      標誌距離舉發地點過短，使駕駛人反應不及而無從依速限
      行駛，以期駕駛人在避免受罰之心理下，達到依行車速限
      駕駛進而維護行車安全之最大效益，是規定主管機關以科
      學儀器採證，應在顯明處告示，以達上開立法目的；本件
      警告標誌距受處分人遭舉發地點，已逾上開條文規範之「
      300 公尺前」，原舉發單位依法定方式蒐證，自已合於道
      路交通管理處罰條例第7 條之2 第3 項規定，異議人執此
      異議，實無理由。至異議人雖指稱標示牌設置地點相距舉
      發地點達1.85公里，然查，異議人當時行駛速度為每小時
      105 公里，行駛1.85公里僅需約63秒鐘之時間，其時間恰
      為異議人目視該警告標誌後，可得反應而減速遵循速限之
      時間，該標誌之設置位置及員警測速地點，均無不當。況
      主管機關設立「前有測速照相」告示牌，僅在提醒駕駛人
      行車時應遵守該路段速限，不論主管機關有無設置告示牌
      ，駕駛人均有遵守速限行車之義務，自不得以主管機關告
      示牌設置位置距離測速照相機之遠近，遽以指摘原處分不
      當。
（三）至異議人辯稱舉發員警僅以測速槍數據告知超速，未提供
      雷射槍內顯示之測獲車速及測距予異議人觀看，異議人當
      場提出異議但不為員警所接受等情，惟員警已將測得車速
      之數據及測距明確記載於上揭舉發通知單上，證人甲○○
      並到庭結證無訛，衡諸證人甲○○與異議人素不相識，並
      無仇隙，當無任意誣指異議人違規之可能，其證言應堪採
      信。至員警以雷射測速器測速後，雖僅將測速畫面顯示之
      測得數值填載在舉發違規通知單，未再將畫面列印留存，
      然此乃道路主管機關本其於法令授權範圍內，基於權責對
      於各項行政措施（包括交通違規舉發方式）等事項，所為
      之具體裁量、規劃，俾達到道路使用效能、維持交通秩序
      及保障道路使用人往來便利與安全之行政目的，此項未留
      存測速畫面、數據之行為，或乃囿於行政資源有限性所致
      ，非司法機關所得置喙。是以，行政機關基於裁量權限所
      採取之交通違規舉發方式，除明顯違法情形外，法院無從
      審查其當否，異議人如對行政機關之行政措施是否適宜有
      所疑義，應依循管道向相關權責機關反應，尚不得據為免
      罰之理由，併此敘明。
五、綜上所述，受處分人確有於前揭時、地，駕駛前開自用小客
    車超速行駛之違規事實，從而，原處分機關依道路交通管理
    處罰條例第33條第1 項第1 款、第63條第1 項第1 款（原處
    分漏引第1 項第1 款）及違反道路交通管理事件統一裁罰基
    準表之規定，裁處受處分人罰鍰3,500 元，並記違規點數1
    點，核無違誤，本件異議為無理由，應予駁回。
據上論斷，爰依道路交通管理處罰條例第87條第2 項、道路交通
案件處理辦法第19條，裁定如主文。
中    華    民    國    97    年    7     月    15    日
                        交通法庭  法  官  楊舒嵐
以上正本證明與原本無異。
如不服本裁定，應於裁定送達後五日內向本院提出抗告狀 (須附
抗告狀繕本 )。
中    華    民    國    97    年    7     月    16    日
                                  書記官  張木松


司法院資訊處製作；財團法人民間司法改革基金會備份。
